臺灣彰化地方法院刑事判決
110年度訴字第815號
公  訴  人  臺灣彰化地方檢察署檢察官  
被      告  巫長嶧



上列被告因加重詐欺等案件，經檢察官提起公訴（110年度偵字
第10032號），本院依法裁定改行簡式審判程序，判決如下：
    主    文
巫長嶧犯三人以上共同詐欺取財罪，處有期徒刑壹年貳月。未扣
案之犯罪所得新臺幣壹佰零伍元沒收，於全部或一部不能沒收或
不宜執行沒收時，追徵其價額。
    犯罪事實
一、巫長嶧經徐秉頡介紹、徐秉頡經許嘉芫介紹，自民國109年6
    月間某日起，分別加入詐欺集團，徐秉頡擔任取簿手及車手
    ，負責至各地超商領取人頭帳戶包裹及提領詐騙款項；巫長
    嶧擔任取簿手及車手之司機，負責駕駛車號0000-00號自小
    客車（下稱上開車輛）搭載徐秉頡至超商領取內有人頭帳戶
    提款卡之包裹、提領詐騙贓款及將贓款交予許嘉芫。巫長嶧
    、徐秉頡、許嘉芫及身分、人數不詳之詐騙集團成員基於共
    同意圖為自己不法所有之詐欺取財、隱匿或掩飾特定詐欺取
    財犯罪之洗錢犯意聯絡，先由不詳詐騙集團機房成員於109
    年7月5日16時44分致電黃崇祐，佯稱渠之前網路購物、誤設
    為多筆訂單、會聯絡銀行客服人員協助，隨即有佯稱中國信
    託客服人員來電指示至提款機或網路銀行重新設定，黃崇祐
    信以為真而陷於錯誤，依指示於同日17時3分許，使用其中
    國信託帳戶以網路轉帳匯款新臺幣（下同）21,088元至余政
    憲所申設之上海商銀帳號000-00000000000000號帳戶（余政
    憲本案所涉幫助洗錢等犯行，業經臺灣臺南地方法院以110
    年度金簡字第26號判決）。徐秉頡先經由詐騙集團不詳成員
    指示拿取內有上開帳戶提款卡之包裹，並依上手指示伺機找
    提款機提款（徐秉頡所涉本件詐欺罪嫌，另經本院以110年
    度訴字第572號判決），巫長嶧則駕駛上開車輛搭載徐秉頡
    ，於同日下午17時10分許、17時11分許，持上開帳戶提款卡
    ，在南投縣○○鎮○○路000號之全家便利超商埔里籃成店，提
    領詐騙贓款20000元、1000元，再由巫長嶧搭載徐秉頡將提
    領之詐騙贓款交給許嘉芫，以此方式隱匿該詐欺所得之所在
    及去向。巫長嶧可依提領贓款之0.5%獲得報酬。嗣黃崇祐發
    現遭詐騙報警，經調閱提款機監視畫面，循線查悉上情。
二、案經黃崇祐訴由彰化縣警察局北斗分局報告臺灣彰化地方檢
    察署檢察官偵查起訴。
　　理    由
一、本件被告巫長嶧涉犯之罪，非死刑、無期徒刑、最輕本刑為
    3年以上有期徒刑之罪或高等法院管轄第一審案件。本院行
    準備程序中，被告就被訴事實均為有罪之陳述，經告知簡式
    審判程序之旨，並聽取檢察官及被告之意見後，爰依刑事訴
    訟法第273條之1第1項裁定由受命法官獨任進行簡式審判程
    序。是本案依同法第273條之2規定，不受同法第159條第1項
    、第161條之2、第161條之3、第163條之1及第164條至第170
    條有關證據提示、交互詰問及傳聞證據等相關規定之限制。
二、訊據被告巫長嶧於警詢、本院準備程序及審理時對於上開犯
    罪事實坦承不諱，核與告訴人黃崇佑於警詢之指述、證人徐
    秉頡於警詢、偵查之證述、證人余政憲於警詢之證述大致相
    符，並有監視器提款畫面擷取照片影本、匯款資料影本、上
    開帳戶交易明細、個資資料、內政部警政署反詐騙諮詢專線
    紀錄表、金融機構聯防機制通報單、受理詐騙帳戶通報警示
    簡便格式等證據在卷可佐，足認被告任意性自白與事實相符
    ，本案事證明確，被告犯行堪以認定，應依法論科。
三、論罪科刑
  ㈠按106年6月28日修正施行即現行洗錢防制法第2條第2款、第3
    條第2款規定，掩飾或隱匿刑法第339條犯罪所得之本質、來
    源、去向、所在、所有權、處分權或其他權益者，即構成洗
    錢行為。又參諸洗錢防制法第2條修正理由：「洗錢行為之
    處罰，其規範方式應包含洗錢行為之處置、分層化及整合等
    各階段。修正前條文區分自己洗錢與他人洗錢罪之規範模式
    ，僅係洗錢態樣之種類，未能完整包含處置、分層化及整合
    等各階段行為。為澈底打擊洗錢犯罪，爰參酌維也納公約第
    3條第1項第b款第ii目規定洗錢行為態樣，包含隱匿或掩飾
    該財產的真實性質、來源、所在地、處置、轉移、相關的權
    利或所有權之洗錢類型，例如：1.犯罪行為人出具假造的買
    賣契約書掩飾某不法金流；2.貿易洗錢態樣中以虛假貿易外
    觀掩飾不法金流移動；3.知悉他人有將不法所得轉購置不動
    產之需求，而擔任不動產之登記名義人或成立人頭公司擔任
    不動產之登記名義人以掩飾不法所得之來源；4.提供帳戶以
    掩飾不法所得之去向，例如：販售帳戶予他人使用（修正理
    由參照）。」足見本次修正擴大洗錢行為之定義，已含括洗
    錢之各階段行為。
  ㈡被告既知悉其係參與以實施詐術為手段之詐欺集團，並由詐
    欺集團成員詐欺告訴人，使告訴人陷於錯誤而匯款至人頭帳
    戶，再由被告駕車搭載徐秉頡提領贓款後轉交上手，足見被
    告主觀上均有共同詐欺取財之犯意甚明。又被告既然依詐欺
    集團上手成員之指示駕車搭載徐秉頡提領人頭帳戶內之款向
    再轉交詐欺集團上手，而員警、被害人將因此難以追查其交
    付金錢之流向，因被告所為而產生掩飾、隱匿詐欺犯罪所得
    去向之效果，而製造金流斷點，是以，被告所為，實均已該
    當於掩飾、隱匿特定犯罪（刑法第339條）所得去向之行為
    要件，且其主觀上對此亦有認識。
  ㈢按責任之評價與法益之維護息息相關，對同一法益侵害為雙
    重評價，為過度評價；對法益之侵害未予評價，則評價不足
    ，均為所禁。刑罰要求適度之評價，俾對法益之侵害為正當
    之維護。因此，加重詐欺罪係侵害個人財產法益之犯罪，其
    罪數計算，以被害人數、被害次數之多寡，決定其犯罪之罪
    數（最高法院107年度台上字第1066號判決意旨可資參照）
    。同理，洗錢防制法之立法目的除了維護金融秩序之外，亦
    旨在打擊犯罪。尤其在個人財產法益犯罪中，行為人詐取被
    害人金錢後，如透過洗錢行為而掩飾、隱匿所得去向，非唯
    使檢警難以追緝，亦使被害人無從求償。故洗錢防制法透過
    防制洗錢行為，促進金流透明，得以查緝財產犯罪被害人所
    騙金錢之流向，而兼及個人財產法益之保護。從而，基於洗
    錢行為之上揭特性，有關洗錢行為數之認定，即應與個別被
    害人遭財產犯罪之財產隱匿、掩飾結果作連結而為整體評價
    ，至於若對同一被害人之財物接續提領數次，應僅是接續行
    為而已。
　㈣核被告所為，係犯洗錢防制法第14條第1項之洗錢罪、刑法第
    339條之4第1項第2款之三人以上共同詐欺取財罪。
  ㈤按共同正犯，本係互相利用，以達共同目的，並非每一階段
    行為，各共同正犯均須參與。而共同實施犯罪行為，在合同
    意思範圍以內，相互利用他人之行為，以達其犯罪之目的，
    原不必每一階段行為均經參與，祇須分擔犯罪行為之一部，
    即應對於全部所發生之結果共同負責（最高法院72年度台上
    字第1978號、第5739號判決意旨參照）；另按共同正犯之意
    思聯絡，原不以數人間直接發生者為限，即有間接之聯絡者
    ，亦包括在內。如甲分別邀約乙、丙犯罪，雖乙、丙間彼此
    並無直接之聯絡，亦無礙於其為共同正犯之成立（最高法院
    77年度台上字第2135號判決意旨參照）。是被告與徐秉頡、
    許嘉芫及其他真實姓名年籍不詳之成年詐欺集團成員間，均
    具有犯意之聯絡及行為之分擔，應論以共同正犯。
　㈥被告與徐秉頡、許嘉芫及所屬之詐欺集團成員數次領取告訴
    人黃崇祐匯入帳戶之款項，係於密切接近之時、地實施，侵
    害同一告訴人之財產法益，各行為之獨立性極為薄弱，且係
    出於同一詐欺取財、洗錢之目的，依一般社會健全觀念，在
    時間差距上難以強行分開，應視為數個舉動之接續施行，而
    為接續的一行為。又被告本案所犯，為想像競合犯，應依刑
    法第55條前段之規定，從一重之三人以上共同詐欺取財罪處
    斷。
　㈦按犯洗錢罪，在偵查或審判中自白者，減輕其刑，洗錢防制
    法第16條第2項定有明文，被告於本院準備程序時自白本案
    犯行，依前開規定，就其所犯洗錢罪應減輕其刑，雖洗錢罪
    屬想像競合犯中之輕罪，惟於量刑時仍應一併衡酌該部分減
    輕其刑事由，附此敘明。
  ㈧爰以行為人之責任為基礎，審酌被告正值青年，且具有謀生
    能力，不思以正當方法賺取財物，竟為獲取不法報酬而加入
    詐欺集團，擔任司機搭載取簿手及車手，無視政府一再宣示
    掃蕩詐欺集團決心，造成本案告訴人財產損失，同時使不法
    份子得以隱匿真實身分及犯罪所得去向，減少遭查獲之風險
    ，助長犯罪，破壞社會秩序及社會成員間之互信基礎甚鉅，
    考量本件告訴人所受之損害程度、被告參與犯罪之分工方式
    ，及被告犯後坦承犯行，犯後態度尚可，及其自陳高中肄業
    ，入監前從事冷氣水電，月收入3萬元，未婚、無子，無人
    需其照顧扶養等一切情狀，量處如主文欄所示之刑。
四、沒收
  ㈠按「犯罪所得，屬於犯罪行為人者，沒收之」、「前2項之沒
    收，於全部或一部不能沒收或不宜執行沒收時，追徵其價額
    」、「犯罪所得已實際合法發還被害人者，不予宣告沒收或
    追徵」刑法第38條之1第1項前段、第3項、第5項分別定有明
    文。次按2人以上共同犯罪，採沒收或追徵應就各人所分得
    者為之之見解。又所謂各人「所分得」，係指各人「對犯罪
    所得有事實上之處分權限」，法院應視具體個案之實際情形
    而為認定：倘若共同正犯各成員內部間，對於不法利得分配
    明確時，固應依各人實際分配所得沒收；然若共同正犯成員
    對不法所得並無處分權限，其他成員亦無事實上之共同處分
    權限者，自不予諭知沒收；至共同正犯各成員對於不法利得
    享有共同處分權限時，則應負共同沒收之責（最高法院104
    年度台上字第3937號判決意旨參照）。經查，被告自陳琪擔
    任司機所取得之報酬，為車手領款總額之0.5%，本案報酬為
    105元，於案發當日即領取等語（見本院卷第109、117頁）
    。上開款項為其犯罪所得，因尚未實際發還告訴人，亦未扣
    案，自應依刑法第38條之1第1項、第3項，對被告宣告沒收
    ，並於全部或一部不能沒收或不宜執行沒收時，追徵其價額
    。
　㈡末按洗錢防制法第18條第1項規定：「犯第14條之罪，其所
    移轉、變更、掩飾、隱匿、收受、取得、持有、使用之財物
    或財產上利益，沒收之」。本案被告雖犯洗錢防制法第14條
    第1項之洗錢罪，然被告搭載徐秉頡所提領之贓款，均已依
    指示上繳予其他詐欺集團上游成員，依卷存證據資料所示，
    無證據證明被告對於洗錢標的，現有支配占有或實際管領，
    依法自無從對被告宣告沒收該等洗錢標的。
據上論斷，應依刑事訴訟法第273條之1第1項、第299 條第1項前
段，判決如主文。
本案經檢察官賴志盛起訴，檢察官吳皓偉到庭執行職務。
中　　華　　民　　國　　110 　年　　11　　月　　24　　日
                  刑事第六庭  法  官  范馨元
以上正本證明與原本無異。
如不服本判決應於收受判決後20日內向本院提出上訴書狀，並應
敘述具體理由。其未敘述上訴理由者，應於上訴期間屆滿後20日
內向本院補提理由書（均須按他造當事人之人數附繕本）「切勿
逕送上級法院」。
告訴人或被害人對於判決如有不服具備理由請求檢察官上訴者，
其上訴期間之計算係以檢察官收受判決正本之日期為準。
中　　華　　民　　國　　110 　年　　11　　月　　24　　日
                              書記官　許原嘉
附錄論罪科刑條文：
刑法第339條之4
犯第三百三十九條詐欺罪而有下列情形之一者，處一年以上七年
以下有期徒刑，得併科一百萬元以下罰金：
一、冒用政府機關或公務員名義犯之。
二、三人以上共同犯之。
三、以廣播電視、電子通訊、網際網路或其他媒體等傳播工具，
    對公眾散布而犯之。
前項之未遂犯罰之。

洗錢防制法第14條
有第二條各款所列洗錢行為者，處七年以下有期徒刑，併科新臺
幣五百萬元以下罰金。
前項之未遂犯罰之。
前二項情形，不得科以超過其特定犯罪所定最重本刑之刑。